【裁判字號】    97,訴,294
【裁判日期】    970327
【裁判案由】    毒品危害防制條例
【裁判全文】
臺灣板橋地方法院刑事判決               97年度訴字第294號
公  訴  人  臺灣板橋地方法院檢察署檢察官
被      告  甲○○
上列被告因違反毒品危害防制條例案件，經檢察官提起公訴（96
年度毒偵字第8655號），因被告於本院準備程序中為有罪之陳述
，本院告知被告簡式審判程序之旨，並聽取當事人之意見後，經
合議庭裁定由受命法官獨任以簡式審判程序審理，判決如下：
    主  文
甲○○施用第一級毒品，累犯，處有期徒刑壹年。
    事  實
一、甲○○前因施用毒品案件，經臺灣臺北地方法院以八十七年
    度毒聲字第九八○號裁定送觀察、勒戒後，因認無繼續施用
    毒品之傾向，由臺灣臺北地方法院檢察署檢察官於民國八十
    七年十二月十四日以八十七年度偵字第一七八二二號不起訴
    處分確定，並於八十七年十二月十六日釋放出所。復因施用
    毒品案件，經本院以九十三年度毒聲更一一號裁定送觀察、
    勒戒後，認有繼續施用毒品傾向，經本院以九十三年度毒聲
    字第一九二七號裁定送強制戒治，於九十四年九月十二日因
    無繼續強制戒治必要釋放出所，同案並經本院於九十四年十
    月六日以九十四年度訴字第一七八三號刑事判決判處應執行
    有期徒刑八月，於九十四年十月二十四日判決確定，嗣於九
    十五年九月三十日縮刑期滿執行完畢（致使本件構成累犯）
    。詎甲○○猶不知悔改，竟又基於施用第一級毒品海洛因及
    第二級毒品甲基安非他命之犯意，於前次強制戒治執行完畢
    （九十四年九月十二日）後，五年內之九十六年十月二十四
    日凌晨四時許，在臺北縣泰山鄉○○路○段九五九號四樓住
    處，以將海洛因及甲基安非他命混和置入玻璃球內以火燒烤
    吸食之方式，同時施用第一級毒品海洛因及第二級毒品甲基
    安非他命一次（起訴書載為於九十六年十月二十四日晚上八
    時十分為警採尿回溯前二十六小時內之某時及九十六年十月
    二十一日某時，在上址等處，分別施用海洛因及甲基安非他
    命）。嗣於九十六年十月二十四日晚上七時五十分許，在上
    址為警查獲，復經警採集其尿液送驗而偵悉上情。
二、案經臺北縣政府警察局新莊分局報告臺灣板橋地方法院檢察
    署檢察官偵查起訴。因甲○○於本院準備程序中為有罪之陳
    述，經本院合議庭裁定以簡式審判程序審理。
    理  由
一、前揭事實業據被告甲○○於本院準備程序中自白不諱，且查
    ：
（一）被告經採尿送驗結果，係呈嗎啡及甲基安非他命陽性反應
      ，此有台灣檢驗科技股份有限公司九十六年十一月十六日
      濫用藥物尿液檢驗報告、姓名代碼對照表各一份在卷可稽
      （見偵查卷第二十八頁、第十五頁）。
（二）又海洛因施用入人體後水解還原成嗎啡，再循嗎啡之代謝
      方式排出體外，業據行政院衛生署藥物食品檢驗局以七三
      藥檢壹字第○三○二二一號函說明綦詳，且尿液中能否驗
      出嗎啡陽性反應，與其投與量、投與途徑、採尿時間、個
      人體質及檢測方法之靈敏度有關，國外曾有文獻報導注射
      六毫克之海洛因鹽酸鹽，其代謝物嗎啡之平均可檢出時限
      約為二十六小時，亦經行政院衛生署藥物食品檢驗局於八
      十一年九月八日以（八一）藥檢壹字第八一一四八八五號
      函釋明在案。
（三）甲基安非他命經口服投與後，約百分之七十於二十四小時
      內自尿中排出，約百分之九十於九十六小時內自尿中排出
      ，由於目前國內尿液中甲基安非他命之檢驗僅為鑑定其是
      否呈陽性反應，尚未定其含量，且甲基安非他命成分之檢
      出與其投與方式、投與量、個人體質、採尿時間與檢測儀
      器之精密度等諸多因素有關，因此僅憑尿液中呈甲基安非
      他命陽性反應，並無法確實推算吸食時間距採集時間之長
      短，惟依上述資料推斷，最長可能不會超過四日即九十六
      小時，此經行政院衛生署藥物食品檢驗局於八十一年二月
      八日以（八一）藥檢壹字第○○一一五六號函釋明在案。
      前揭尿液檢驗報告載明係以GC/MS（即氣相層析質譜儀分
      析法）方法作為確認檢驗之方式，而該方法之原理係檢品
      經氣化後，通過層析管分離純化，再將純化後之成分循序
      送入質譜儀做個別鑑定。因質譜儀所測定之圖譜，在化學
      上被公認具有指紋特性，故可據以完全判定該檢品係為何
      種化合物。是以氣相層析質譜儀（GC/MS）作藥物及其代
      謝產物之定性及定量分析，幾乎不會有偽陽性反應產生，
      此經台北榮民總醫院於八十三年四月七日以八三北總內字
      第三○五九號函釋明在案。
（四）甲基安非他命或海洛因大多分開使用，惟於下列情況會有
      混用：１、有些海洛因使用者喜好加入甲基安非他命以增
      加其舒暢感覺；２、原先使用甲基安非他命者開始嘗試使
      用海洛因時；３、有些海洛因成癮者偶而會施用安非他命
      來消除海洛因戒斷時出現之不舒服症狀；４、有些海洛因
      販毒者加入甲基安非他命以增加其重量。這兩種藥物同時
      施用不會引起排斥，甚至在欣快感方面有被加強的可能。
      此有行政院國軍退除役官兵輔導委員會臺北榮民總醫院於
      九十三年五月十一日以北總內字第○九三○○二三三七二
      號函影本在卷可佐。是被告所稱：將甲基安非他命和海洛
      因同時混合置入玻璃球內以火燒烤後併行施用等語，尚非
      無據。準上，被告之尿液經以氣相層析質譜儀分析法檢驗
      ，既係呈嗎啡及甲基安非他命陽性反應，顯見被告應有在
      前揭犯罪時間同時施用第一級毒品海洛因及第二級毒品甲
      基安非他命之行為甚明。
（五）被告前因施用毒品案件，經本院以九十三年度毒聲更一一
      號裁定送觀察、勒戒後，認有繼續施用毒品傾向，經本院
      以九十三年度毒聲字第一九二七號裁定送強制戒治，於九
      十四年九月十二日因無繼續強制戒治必要釋放出所，有臺
      灣高等法院被告前案紀錄表一份在卷可按，是被告於前揭
      強制戒治執行完畢後，五年內再犯本件施用第一級毒品海
      洛因，事證明確，其犯行堪以認定，應予依法論科。
二、查海洛因、甲基安非他命分屬毒品危害防制條例第二條第二
    項第一款所規定之第一級毒品及同條項第二款所規定之第二
    級毒品，核被告所為，係犯毒品危害防制條例第十條第一項
    施用第一級毒品罪及同條第二項施用第二級毒品罪。被告持
    有毒品，復進而施用，其持有毒品之低度行為，為施用毒品
    之高度行為所吸收，均不另論罪。被告同時施用第一級毒品
    海洛因及第二級毒品甲基安非他命，係以一行為同時觸犯上
    開二罪，為想像競合犯，依刑法第五十五條之規定，應從重
    依施用第一級毒品罪論處。公訴意旨認上開二罪應分論併罰
    ，容有誤會。又被告前因施用毒品案件，經本院於九十四年
    十月六日以九十四年度訴字第一七八三號刑事判決判處應執
    行有期徒刑八月，嗣於九十四年十月二十四日判決確定，並
    於九十五年九月三十日縮刑期滿執行完畢，此有臺灣高等法
    院被告前案紀錄表在卷足憑。其受有期徒刑執行完畢，於五
    年內故意再犯本件最重本刑為有期徒刑以上之罪，為累犯，
    應依刑法第四十七條第一項規定，加重其刑。爰審酌被告施
    用毒品，足以戕害其身心，滋生其他犯罪，惡化治安，嚴重
    損及公益，且被告前曾犯施用毒品罪，業經強制戒治、刑事
    執行完畢，仍未戒斷其施用毒品之惡習，竟再為本件施用毒
    品犯行，顯見其不思悔改，及其犯後坦承犯行，而其施用毒
    品行為於本質上係屬自我戕害行為，反社會性之程度應屬較
    低等一切情狀，量處如主文所示之刑，以資懲儆。
三、扣案吸食器一組、玻璃球一個，被告均堅詞否認為其所有，
    復無其他積極證據證明為被告所有而與本件被告施用毒品有
    關，又非違禁物，爰均不於本案宣告沒收，併此敘明。
據上論斷，應依刑事訴訟法第二百七十三條之一第一項、第二百
九十九條第一項前段，毒品危害防制條例第十條第一項、第二項
、第二十三條第二項，刑法第十一條前段、第四十七條第一項、
第五十五條，判決如主文。
本案經檢察官謝岳龍到庭執行職務。
中    華    民    國    97    年    3     月    27    日
                刑事第十五庭    法  官  劉  安  榕
以上正本證明與原本無異
如不服本判決，應於判決送達後10日內向本院提出上訴狀（應附
繕本），上訴於臺灣高等法院。
                                書記官  陳  盈  真
中    華    民    國    97    年    3     月    31    日
附錄本案論罪科刑法條全文：
毒品危害防制條例第10條
施用第一級毒品者，處六月以上五年以下有期徒刑。
施用第二級毒品者，處三年以下有期徒刑。


司法院資訊處製作；財團法人民間司法改革基金會備份。
